臺灣高等法院民事判決
109年度上字第1066號
上  訴  人  吳亭享  

訴訟代理人  王雅慧  
被  上訴人  榮民計程車業服務中心桃園分中心

法定代理人  游月雲  
訴訟代理人  關維忠律師
            史錫凡  
被  上訴人  楊鳳玲  


上列當事人間請求損害賠償事件，上訴人對於中華民國109年5月
29日臺灣桃園地方法院108年度重訴字第107號第一審判決提起一
部上訴，本院於110年4月7日言詞辯論終結，判決如下：
    主      文
原判決關於駁回上訴人後開第二、三項之訴部分及該部分假執行
之聲請，及關於上訴部分訴訟費用之裁判均廢棄。
被上訴人楊鳳玲應再給付上訴人新臺幣陸萬陸仟元，及自民國一
０七年六月三十日起至清償日止，按年息百分之五計算之利息。
被上訴人榮民計程車業服務中心桃園分中心應與被上訴人楊鳳玲
連帶給付上訴人新臺幣壹佰零參萬壹仟壹佰參拾參元，及自民國
一０七年九月七日起至清償日止，按年息百分之五計算之利息。
其餘上訴駁回。
本判決第二、三項部分，於上訴人以新臺幣貳萬貳仟元、新臺幣
參拾肆萬肆仟元供擔保後，得對被上訴人楊鳳玲、榮民計程車業
服務中心桃園分中心為假執行；但被上訴人楊鳳玲、榮民計程車
業服務中心桃園分中心如以新臺幣陸萬陸仟元、新臺幣壹佰零參
萬壹仟壹佰參拾參元預供擔保，得免為假執行。
第一審關於上訴部分及第二審訴訟費用，由被上訴人楊鳳玲、榮
民計程車業服務中心桃園分中心連帶負擔三分之一，餘由上訴人
負擔。
    事實及理由
壹、程序部分
    按本於道路交通事故有所請求而涉訟者，不問其標的金額或
    價額一律適用簡易程序，民國110年1月20日修正公布之民事
    訴訟法第427條第2項第11款固有明文。惟依同日公布之民事
    訴訟法施行法第4條之1第2款規定，於修正前已繫屬之事件
    ，曾經終局裁判者，其審理程序適用修正前之規定。故本件
    雖屬本於道路交通事故有所請求而涉訟，惟曾經原審法院為
    一審之終局裁判，依前揭說明，仍應適用修正前之二審通常
    程序審理，先予敘明。
貳、實體部分　　
一、上訴人起訴主張：被上訴人楊鳳玲（下稱其姓名）於民國10
    5年6月15日上午5時58分前某時，駕駛靠行於被上訴人榮民
    計程車業服務中心桃園分中心（下稱榮車桃園中心，與楊鳳
    玲合稱被上訴人）之車號000-000號營業用小客車（下稱系
    爭計程車）搭載乘客，沿桃園市○○區高鐵○○○路0段行駛內側
    車道往○○○路方向直行，行經高鐵○○○路0段與○○○路0段交岔
    路口，本應注意行駛至交岔路口，其行進應遵守燈光號誌之
    指示，面對表示「停車再開」之閃光紅燈，車輛應減速接近
    ，先停止於交岔路口前，讓幹道車優先通行後認為安全時，
    方得續行，且當時並無不能注意之情形，卻疏未注意，未依
    規定於上開路口前停止，並禮讓幹道車先行，即貿然駛入上
    開路口。適伊駕駛車號00-0000號自用小貨車（下稱系爭自
    小貨車）沿○○○路0段往○○路方向，亦直行駛至上開路口，楊
    鳳玲所駕駛系爭計程車因而碰撞伊所駕駛系爭自小貨車，致
    伊受有頭部外傷併外傷性蜘蛛膜下腔出血、右側氣血胸、胸
    壁挫傷併右側第2至12肋骨骨折、左手肘脫臼併尺骨粉碎性
    骨折、右側肩胛骨骨折、第2至第3腰椎骨折、第6及第7頸椎
    骨折、右耳撕裂傷（5公分）等傷害。楊鳳玲過失不法侵害
    伊身體及健康，應負損害賠償責任；榮車桃園中心為楊鳳玲
    之僱用人，依民法第188條第1項規定應負連帶責任，爰依侵
    權行為之法律關係，請求被上訴人連帶賠償伊因本件事故所
    受損害，即醫療費新臺幣（下同）17萬4566元、看護費73萬
    元、交通費4萬5230元、不能工作之損失67萬7369元、減少
    勞動能力之損失436萬8050元、車輛無法修復之損害13萬元
    、精神慰撫金60萬元，合計672萬5215元，爰計請求640萬元
    ，並於原審聲明：被上訴人應連帶給付上訴人640萬元，及
    自起訴狀繕本送達翌日起至清償日止，按週年利率百分之5
    計算之利息；並願供擔保請准宣告假執行【原審判命楊鳳玲
    應給付239萬2222元，即包含醫藥費17萬4566元、看護費57
    萬3700元、交通費4萬5230元、不能工作之損失31萬2116元
    、減少勞動力之損失317萬1310元、精神慰撫金40萬元，且
    上訴人因與有過失應負40％之責任，再扣除已領取之強制汽
    車責任保險理賠40萬9931元，及楊鳳玲得以其精神慰撫金40
    00元為抵銷，及自107年6月30日起至清償日止之法定遲延利
    息，並附條件准免假執行宣告，駁回上訴人其餘之訴】。上
    訴人就原判決駁回其對榮車桃園中心之部分請求，及駁回對
    楊鳳玲請求車輛損害13萬元、精神慰撫金20萬元及與有過失
    比例部分聲明不服，於本院上訴聲明：㈠原判決關於駁回上
    訴人後開第㈡、㈢項之訴部分廢棄。㈡楊鳳玲應再給付上訴人6
    9萬8692元，及自107年6月30日起至清償日止，按年息5％計
    算之利息。㈢榮車桃園中心應與楊鳳玲連帶給付上訴人309萬
    0914元（即醫藥費17萬4566元、看護費57萬3700元、交通費
    4萬5230元、不能工作之損失31萬2116元、減少勞動力之損
    失317萬1310元、車輛損害13萬元、精神慰撫金60萬元，合
    計500萬6922元，並按70％過失比例計算，及扣除已領保險費
    40萬9931元，及楊鳳玲抵銷抗辯4000元，計為309萬0914元
    ），及自起訴狀繕本送達翌日起至清償日止，按年息5％計算
    之利息。㈣願供擔保，請准宣告假執行（楊鳳玲就其敗訴部
    分，並未提起上訴，及上訴人就其餘敗訴未聲明不服部分，
    均不在本院審理範圍）。
二、被上訴人則以：
　㈠楊鳳玲以：上訴人所提醫藥費收據並非均由其支付。上訴人
    雖自受傷當日起需全日照護半年、半日照護半年，但其親屬
    並非專業照護員，不應按照護員收費標準請求看護費，應以
    基本工資計算為適當。又上訴人於新北市板橋區之住所，就
    近有亞東醫院或雙和醫院，無捨近求遠至桃園醫院看診之需
    求，遑論上訴人迄未提出乘車單據，其請求交通費顯屬無稽
    。再依108年10月29日桃園醫院鑑定結果，上訴人勞動能力
    減損程度僅百分之3，至上訴人所提花蓮慈濟醫院復健科工
    作能力鑑定報告，性質上非屬法院鑑定程序，且是否與本件
    事故有關，尚屬有疑，自難採認。再上訴人所有自用小貨車
    係於91年1月出廠，迄至105年6月15日止，已逾客貨車5年耐
    用年限，屬應報廢車輛，顯無殘值。上訴人請求精神慰撫金
    60萬元，無實際依據，全由旁人替其作主。伊係行駛於四線
    道之幹道，上訴人則係行駛於二線道之支道，其方為本件事
    故之肇事主因，乃與有過失。伊亦因上訴人駕駛不慎，受有
    胸部及左膝挫傷之傷害，支付醫療費1000元，並受有精神上
    之損失，得依民法第334條規定，與上訴人本件請求相互抵
    銷等語置辯。並答辯聲明：上訴駁回。
　㈡榮車桃園中心則以：伊隸屬於行政院退輔會榮服處，成立目
    的在於輔導榮民、榮眷開計程車就業，本身沒有車輛，沒有
    營業行為，與楊鳳玲間並無僱傭關係；系爭計程車為楊鳳玲
    之配偶宋志遠出資購買，宋志遠為所有權人，伊僅為車輛監
    理行政登記之車主，並未提供營業資源或客源或民眾叫車資
    訊予楊鳳玲，亦未朋分其營業收入，對於其何時出車、休息
    、放假、開車路線、是否加入其他無線電車隊、經營模式等
    一律不過問干涉，除每月向司機收取600元之車牌額度使用
    費用外，別無其他費用之收取，並無選任或實質管理監督楊
    鳳玲執行職務，與一般計程車靠行制度有別，本件客觀上無
    從認為伊為楊鳳玲之僱用人，伊自無庸負民法第188條之連
    帶損害賠償責任等語置辯。並答辯聲明：上訴駁回。
三、上訴人主張楊鳳玲於前開時間駕駛系爭計程車搭載乘客，沿
    桃園市中壢區高鐵○○○路0段行駛內側車道往○○○路方向直行
    ，行經高鐵○○○路0段與○○○路0段交岔路口，本應注意行駛至
    交岔路口，其行進應遵守燈光號誌之指示，面對表示「停車
    再開」之閃光紅燈，車輛應減速接近，先停止於交岔路口前
    ，讓幹道車優先通行後認為安全時，方得續行，且依當時天
    候晴、日間自然光線、柏油路面乾燥無缺陷、道路無障礙物
    、視距良好等一切情況，並無任何不能注意之情形，楊鳳玲
    竟疏未注意及此，未依規定於上開路口前停止，並禮讓幹道
    車先行，即貿然駛入上開路口，適上訴人駕駛系爭自小貨車
    沿○○○路0段往○○路方向，亦直行駛至上開路口，楊鳳玲所駕
    駛之系爭計程車因而碰撞上訴人所駕駛系爭自小貨車，致上
    訴人受有頭部外傷併外傷性蜘蛛膜下腔出血、右側氣血胸、
    胸壁挫傷併右側第2 至12肋骨骨折、左手肘脫臼併尺骨粉碎
    性骨折、右側肩胛骨骨折、第2至第3腰椎骨折、第6 及第7 
    頸椎骨折、右耳撕裂傷（5 公分）等傷害等情，業據其提出
    道路交通事故當事人登記聯單、桃園市政府警察局中壢分局
    （下稱中壢分局）道路交通事故現場圖、交通部公路總局車
    輛行車事故鑑定覆議會函、桃園市政府車輛行車事故鑑定委
    員會鑑定意見書、桃園醫院診斷證明書等件為證（見交重附
    民字卷第2、3、5-12頁），並有桃園市政府警察局道路交通
    事故調查筆錄、談話紀錄表、現場照片等件在卷可查（見壢
    司調字卷第31-33、37-40、55-65頁）。而楊鳳玲當時行駛
    之站前西路2段為支道，行向為閃光紅燈，上訴人行駛之青
    溪路一段為幹道，行向為閃光黃燈，亦有桃園市政府交通局
    105年9月21日桃交工字第0000000000號函及檢附之路口時制
    計劃表及桃園市政府警察局中壢交通分隊職務報告附於臺灣
    桃園地方檢察署105年度他字第3856號卷（下稱他字卷）可
    稽（見第59-60、55頁），其未減速接近，先停止於交岔路
    口前，讓幹道車優先通行，即貿然駛入上開路口，致發生本
    件事故，堪認楊鳳玲確有過失；其因此業務過失致重傷犯行
    並經法院判處有期徒刑5月確定，業經本院調閱原法院106年
    度交易字第220號、本院107年度交上易字第439號刑事偵審
    卷宗查核屬實，且為被上訴人所不爭執，自堪信為真實。
四、上訴人主張：楊鳳玲受僱於榮車桃園中心，於執行職務駕駛
    系爭計程車時，未於閃紅燈路口停車再開、禮讓幹道車而撞
    擊伊，致伊受有前揭重傷害，請求被上訴人連帶賠償伊醫藥
    費17萬4566元、看護費57萬3700元、交通費4萬5230元、不
    能工作之損失31萬2116元、減少勞動能力之損失317萬1310
    元、車輛損害13萬元、精神慰撫金60萬元；伊就本件事故僅
    需負30％之責任，扣除汽車強制責任險理賠40萬9,931元、楊
    鳳玲抵銷抗辯4000元部分，楊鳳玲應再給付伊69萬8692元，
    榮車桃園中心應與楊鳳玲連帶給付伊309萬914元等語，被上
    訴人則以前詞置辯，是本件應審酌之爭點為：㈠榮車桃園中
    心是否為楊鳳玲之僱用人？㈡上訴人因本件事故所受損害金
    額若干？㈢上訴人就本件事故之發生過失比例為何？其得向
    被上訴人請求之金額若干？
五、榮車桃園中心是否為楊鳳玲之僱用人？　　
　㈠按因故意或過失，不法侵害他人之權利者，負損害賠償責任
    。受僱人因執行職務，不法侵害他人權利者，由僱用人與行
    為人連帶負損害賠償責任。民法第184條第1項前段、第188
    條第1項前段定有明文。又民法第188條第1項規定僱用人之
    連帶賠償責任，係為保護被害人，避免被害人對受僱人請求
    賠償，有名無實而設。此所謂受僱人，並不以事實上有僱傭
    契約者為限，凡客觀上被他人使用，為之服勞務而受其監督
    者，均屬受僱人（最高法院77年度台上字第1699號、78年度
    台上字第207號、88年度台上字第2618號判決要旨參照）。
    又目前在台灣經營交通事業之營利私法人，接受他人靠行（
    即出資人以該交通公司之名義購買車輛，並以該公司名義參
    加營運），而向該靠行人（即出資人）收取費用，以資營運
    者，比比皆是，此為週知之事實。是該靠行之車輛，在外觀
    上既屬該交通公司所有，乘客又無從分辨該車輛是否他人靠
    行營運者，則乘客於搭乘時，祗能從外觀上判斷該車輛係某
    交通公司所有，該車輛之司機即係受僱為該交通公司服勞務
    。按此種交通企業，既為目前台灣社會所盛行之獨特經營型
    態，則此種交通公司即應對廣大乘客之安全負起法律上責任
    。蓋該靠行之車輛，無論係由出資人自行駕駛，或招用他人
    合作駕駛，或出租，在通常情形，均為該交通公司所能預見
    ，苟該駕駛人係有權駕駛（指非出自偷竊或無權占有後所為
    之駕駛），在客觀上應認其係為該交通公司服勞務，而應使
    該交通公司負僱用人之責任，方足以保護交易之安全（最高
    法院77年度台上字第665號判決要旨參照）。
　㈡查系爭計程車為楊鳳玲之配偶宋志遠出資購買而靠行於榮車
    桃園中心，車主登記為榮車桃園中心（宋志遠），系爭計程
    車外觀印有「榮車」字樣，有系爭計程車行車執照、現場照
    片附卷可稽（見壢司調卷第51、61-62頁）。榮車桃園中心
    雖抗辯系爭計程車係由楊鳳玲自行負責經營，伊並未提供營
    業資源或客源予楊鳳玲，亦未朋分其營業收入，對於其何時
    出車、休息、放假、開車路線、是否加入其他無線電車隊、
    經營模式等一律不過問干涉，並無選任或實質管理監督其執
    行職務云云。然榮車桃園中心既接受楊鳳玲靠行並登記為系
    爭計程車之車主，系爭計程車車身外觀亦印有「榮車」字樣
    ，系爭計程車在外觀上已足使他人認屬榮車桃園中心所有；
    且依卷附榮車桃園中心汽車運輸營業執照，榮車桃園中心之
    營業種類為「計程車客運業兼營計程車客運服務業」（見壢
    司調卷第70頁），榮車桃園中心亦自承每月向楊鳳玲收取60
    0元之服務費，用以寄罰單、支付電話費、冷氣、明信片等
    雜項等語（見本院卷第90頁），依其與楊鳳玲間之參與經營
    契約書亦可見第11條約定如楊鳳玲有逾期3個月不檢驗車輛
    、車輛肇事因而損及榮車桃園中心權益、酒後駕車、車輛從
    事不法用途，違反法令規定被吊扣、吊銷、註銷駕駛執照、
    執業執照、未定期繳交強制責任保險費、觸犯刑事案件經法
    院判刑確定未宣告緩刑或易科罰金等情形，榮車桃園中心得
    終止契約，並追償損失（見本院卷第101頁），堪認榮車桃
    園中心仍有管理監督楊鳳玲駕駛業務之行為，以維行車安全
    及避免風險，而楊鳳玲於本事故發生時係搭載乘客執行其駕
    駛業務，揆諸前開說明，自應使榮車桃園中心負僱用人之責
    任，方足以保護交易之安全。從而上訴人依民法第188條第1
    項前段規定，請求被上訴人連帶賠償其損失，即為有理由。
六、上訴人因本件事故所受損害金額若干？　　
　　按不法侵害他人之身體或健康者，對於被害人因此喪失或減
    少勞動能力或增加生活上之需要時，應負損害賠償責任。不
    法侵害他人身體、健康、名譽、自由、信用、隱私、貞操或
    不法侵害其他人格法益而情節重大者，被害人雖非財產上之
    損害，亦得請求賠償相當之金額。不法毀損他人之物者，被
    害人得請求賠償其物因毀損所減少之價額。民法第193條第1
    項、第195條第1項前段、第196條分別定有明文。茲就上訴
    人主張所受損害金額，是否可採，分述如下：
　㈠醫藥費部分：
    上訴人主張其因本件事故受傷，支出醫藥費（含購買藥材、
    營養補充品及醫療用品）共計17萬4566元等語，業據其提出
    醫療費用收據、免用統一發票收據、統一發票、廣欣藥局客
    戶簽章單據、杏一醫療用品客戶資料統計表、信用卡簽單等
    件為證（見原審卷第63至99頁），核其受傷情形，此部分支
    出應屬必要，並為榮車桃園中心所不爭執（見本院卷第254
    頁）。而楊鳳玲雖辯稱部分費用並非上訴人所支付云云，然
    上訴人所提單據中僅有廣欣藥局客戶簽章單據上為「王小姐
    」之記載，而上訴人主張「王小姐」即上訴人配偶王雅慧，
    衡諸上訴人因本件事故受傷，影響其行動能力，由其配偶代
    為前往藥局或商店購買所需藥品用具，乃屬常情，楊鳳玲抗
    辯此部分費用並非上訴人支付，尚乏依據，上訴人主張受有
    醫藥費17萬4566元之損失，自屬有據。
  ㈡看護費部分：
    上訴人主張其因本件事故受傷，需1年期間受專人看護，而
    由親人看護，請求楊鳳玲賠償看護費之損害。原審依上訴人
    提出桃園醫院108年5月3日診斷證明書，桃園醫院108年7月1
    1日桃醫醫字第0000000000號函及台北醫院108年7月22日北
    醫歷字第0000000000號函，認定上訴人自受傷日起，需受全
    日照護半年、半日照護半年，並按一般醫院之照顧服務員收
    費行情，計算上訴人受有看護費之損失57萬3700元等語，核
    無違誤，並為榮車桃園中心所不爭執（見本院卷第254頁）
    。楊鳳玲雖以前詞置辯，然親情看護所付出之勞心勞力，實
    不亞於看護工之照顧，對需親情關懷之病人而言，更有利於
    病情之良性發展，不應以其非專業看護工而以低於市場行情
    之標準評價其勞力，楊鳳玲上開抗辯自非可採，上訴人主張
    受有看護費57萬3700元之損失，亦屬有據。
  ㈢交通費部分：
    上訴人主張其因本件事故受傷，前往桃園醫院及臺北醫院復
    健科門診及復健治療，經以其就醫次數及至各醫院之計程車
    費率計算，受有交通費損失共4萬5230元等語，並提出醫療
    費用收據、診斷證明書、Google Map網路地圖查詢網頁及桃
    園市政府交通局公告計程車費率等件為證（見原審卷第63至
    91、101至107頁），並為榮車桃園中心所不爭執（見本院卷
    第254頁）。茲審酌上訴人於本件事故發生後即送往桃園醫
    院救治，其出院後持續前往桃園醫院、臺北醫院診療、復健
    ，核屬必要，且上訴人所受傷害應受專人照顧1年之久，其
    傷勢非輕，並須休養相當期日，受專人照顧及休養期間自難
    強令其猶須忍受疼痛或不便搭乘大眾交通工具就醫、復健，
    其主張因本件事故受傷而有搭乘計程車前往桃園醫院、臺北
    醫院就診或復健之需，堪認有據。且楊鳳玲不法侵害上訴人
    之身體、健康，致上訴人必須往返住家與醫療院所接受門診
    治療及復健，核屬因本件不法侵害行為所增加生活上之需要
    ，縱認上訴人實際係由其親友搭載前往醫院，然親友付出之
    勞力非不得以相當之計程車車資予以評價，此種基於身分關
    係之恩惠，自不能加惠於被上訴人，仍應認上訴人得向被上
    訴人請求賠償因前往醫院治療所需之計程車費用。上訴人主
    張受有交通費4萬5230元之損失，自堪採信，應予准許。
  ㈣不能工作之損失部分：
    上訴人主張其因本件事故受傷，自105年6月15日起至106年8
    月2日，及自107年1月28日住院起，至107年1月30日出院後6
    週之107年3月13日止，無法工作，以基本薪資計算所受不能
    工作之損失為31萬2116元，核與107年2月9日桃園醫院診斷
    證明書所載相符，且為被上訴人所不爭執（見本院卷第85、
    95、254頁），自堪信為真實。
　㈤減少勞動能力之損失部分：
    上訴人主張其因本件事故，勞動能力減少，受有損失等語。
    經審酌桃園醫院受原審委託進行鑑定，並以108年10月24日
    桃醫醫字第0000000000號函回覆以：上訴人於108年9月25日
    至該院職業醫學科門診就診行勞動能力減損鑑定，檢查結果
    根據美國醫學會永久性損傷評估第六版評估結果為全人勞動
    力減損3%，相關檢查說明詳見診斷書等語（見原審卷第491 
    頁），附件診斷書則以：上訴人因左手肘脫臼併尺骨骨折經
    骨折復位固定術後，於105年6月15日由急診入院治療，於10
    5年6月20日行左手肘骨折復位固定及韌帶修補手術，於108
    年9月25日至本院職業醫學科門診就診；病人自述左手食指
    及無名指麻木感，無周邊神經擠壓症候群症狀，無複雜性局
    部疼痛症候群症狀，無截肢，神經傳導檢查及針極肌電圖顯
    示，左手正中神經感覺及運動神經正常；左手尺神經運動神
    經正常併感覺神經反應電位波度下降但速率正常，左手肘彎
    度屈曲100度。根據美國醫學會永久性損傷評估第六版評估
    為全人勞動力減損3%等語（見原審卷第493頁）。然桃園醫
    院所為鑑定，並未具體說明判斷標準，且未考量上訴人工作
    之性質、內容與環境，上訴人認上開鑑定結果尚難遽採，即
    非無據。嗣上訴人自行前往花蓮慈濟醫院復健科接受檢測，
    其工作能力鑑定報告內容，第一部分工作場所評估報告，係
    經由晤談請上訴人簡短描述、分析工作內容及其智力和條件
    需求（從事該工作是否需要特定學位、證書、執照或經驗）
    、每個工作天是否需要間歇或持續進行坐、站、走、駕駛等
    活動及其所需時間、是否需要爬樓梯、爬梯子、蹲、跪、彎
    腰、爬行、伸手向前或向上工作、手部精細或操作工作、抬
    舉或攜帶50公斤以上之重物及其時間、工作的功能性身體姿
    勢及環境因素、環境狀況、溝通需求，第二部分為功能性體
    能測驗及其結果分析，第三部分總結略以：採用Schedule f
    or Rating Permanent Disabilities作為評估方法，判定工
    作能力，並因上訴人左側肩關節活動度損傷，前舉損傷4%、
    外展損傷2%、內旋損傷2%，共計損傷8%（上肢缺損），轉換
    後得5%（全身缺損）；左肘關節活動度損傷，前旋損傷4%、
    後旋損傷3%、伸直損傷2%、屈曲損傷1%，共計損傷10 %（上
    肢缺損），轉換後得6%（全身缺損）；左手腕關節活動度損
    傷，屈曲損傷2%，轉換後得1%（全身缺損）；左手精細功能
    較右側差，生活自理上略受影響，故缺損為4%；根據心理師
    報告，上訴人之CDR（按：Clinical DementiaRating，臨床
    失智評估）分數為0.5、記憶分測驗為0.5分、魏氏智力測驗
    全量表智能為71分，整體而言缺損為7%；上訴人可執行坐到
    站，且可走路，但其平衡較差，爬工作梯有困難，全身性缺
    損為5%，合併可得缺損為38%，因上訴人工作能力尚受肢體
    功能及負重功能之外因素影響，故採此判定結果（見原審卷
    第635至643頁）。衡諸花蓮慈濟醫院鑑定報告雖非法院委託
    進行之鑑定，但對於鑑定過程與評估上訴人工作能力減損的
    標準，說明較為詳細，且明確指出其已考量上訴人所從事之
    工作，應具有相當參考價值；原審扣除與本件事故無因果關
    係部分，以25%作為上訴人勞動能力減損之比例，為上訴人
    及榮車桃園中心所不爭執，楊鳳玲雖以前詞置辯，惟依前所
    述，尚難為其有利之認定。查上訴人為00年0月間出生，於
    本件事故發生時為46歲又9個月，距法定退休年齡65歲尚有1
    8年3個月，其雖提出勞工保險投保資料表記載每月投保薪資
    4萬3900元，惟此無從逕認為係上訴人實際薪資金額，故應
    以本件事故發生當時基本工資月薪2萬8元計算，並依霍夫曼
    計算式扣除中間利息，其勞動能力減損之損害金額為79萬28
    28元【計算式：20,008元 ×12月×13.00000000 ＋20,008 元×
    12月×〔13.000000000－00.00000000 〕×3/12）=0000000，000
    0000×25％＝792,828，其中13.00000000為年別單利5%第18年
    霍夫曼累計係數，13.00000000為年別單利5%第19年霍夫曼
    累計係數。採四捨五入，元以下進位】，其逾此部分之請求
    ，即非可採。原審計算楊鳳玲應給付之金額為317萬1310元
    ，應有漏未依其認定之減損比例25％計算之顯然誤算情形（
    詳原判決第14頁），然此部分非本院審理範圍，宜由當事人
    聲請或原審另予裁定更正，附此敘明。
　㈥車輛無法修復之損害部分：
　　上訴人主張其所有系爭自小貨車因本件事故受損嚴重，無法
    修復，業已報廢等語，並提出車輛資料查詢結果及車輛異動
    登記書為證（見原審卷第113、115頁）。查系爭自小貨車為
    91年出廠，雖已逾耐用年限，然於本件事故發生時既可使用
    ，應認仍具有一定之價值。經本院函詢中華民國汽車鑑價協
    會，該會函覆該車如車況正常、保養情形良好，於105年6月
    之市場交易價格為11萬元（見本院卷第173頁），為兩造所
    不爭執（見本院卷第183頁），則上訴人主張受有車輛毀損
    之損害11萬元，應屬有據，逾此部分之請求，則無理由。
　㈦精神慰撫金部分：
　　按慰撫金之多寡，應斟酌雙方之身分、地位、資力與加害之
     程度及其他各種情形核定相當之數額，其金額是否相當，
    自 應依實際加害情形與被害人所受之痛苦及雙方之身分、
    地位 、經濟狀況等關係決定之。本件上訴人因楊鳳玲上開
    業務過失傷害之犯行，受有前揭重傷害，精神上受有痛苦，
    自屬顯然，其依民法第195條第1項前段規定請求精神慰撫金
    ，自屬有據。本院審酌楊鳳玲就本件事故發生的行為及過失
    之態樣、違反注意義務之程度、上訴人所受傷害及其就醫、
    復健之情形，及需受看護、不能工作之期間、勞動能力減損
    之程度，兼衡上訴人、楊鳳玲104、105年度財產所得狀況（
    見稅務電子閘門財產所得調件明細表，本院卷第13至30頁）
    ，及上訴人原以販雞為業（見他字卷第27、72頁），楊鳳玲
    以駕駛計程車為業，榮車桃園中心以計程車客運業兼營計程
    車客運服務業等情，認上訴人所得請求之慰撫金以40萬元為
    適當；逾此金額之請求為無理由，應予駁回。
　㈧綜上所述，上訴人因本件事故所受之損害共計240萬8440元（
    17萬4566＋57萬3700＋4萬5230＋31萬2116＋79萬2828＋11萬＋40
    萬＝240萬8440）。
七、上訴人就本件事故之發生過失比例為何？其得向被上訴人請
    求之金額若干？
　㈠按損害之發生或擴大，被害人與有過失者，法院得減輕賠償
    金額，民法第217條第1項定有明文。另按汽車行駛至交岔路
    口，其行進遵守燈光號誌或交通指揮人員之指揮。閃光黃燈
    表示「警告」，車輛應減速接近，注意安全，小心通過。閃
    光紅燈表示「停車再開」，車輛應減速接近，先停止於交岔
    路口前，讓幹道車優先通行後認為安全時，方得續行。行車
    速度，依速限標誌或標線之規定，無速限標誌或標線者，行
    車時速不得超過50公里。汽車行駛時，駕駛人應注意車前狀
    況及兩車並行之間隔，並隨時採取必要之安全措施。此有道
    路交通安全規則第102條第1項第1款、第93條第1項第1款、
    第94條第3項及道路交通標誌標線號誌設置規則第211條第1
    項第1、2款等規定可參。
　㈡查楊鳳玲駕駛系爭計程車行駛於高鐵○○○路○段（支線道）內
    側車道，經高鐵○○○路0段與○○○路0段交岔路口，其行向為閃
    光紅燈，卻未減速接近，先停止於交岔路口前，讓幹道車優
    先通行，即貿然駛入上開路口，業經認定。觀諸現場照片（
    見他字卷第40-45頁），楊鳳玲駕駛之系爭計程車車頭受損
    嚴重，引擎蓋明顯因撞擊而扭曲、變形，引擎蓋中央亦有凹
    陷、烤漆剝落之情況，而上訴人所駕駛之系爭自小貨車右側
    車身毀損嚴重，右前車燈破損，車門掉落，車門B柱處亦有
    明顯受撞擊凹陷之痕跡，足見楊鳳玲駕駛系爭計程車之車頭
    確有與上訴人所駕駛之系爭自小貨車右側車身發生碰撞。另
    依現場照片顯示，系爭自小貨車於本件事故後，呈逆向停放
    並滑移至該路口靠高鐵○○○路0段往○○○路方向之人行道附近
    ，系爭計程車停放在高鐵○○○路0段路旁空地（見他字卷第38
    、39、42、46、47頁），又該路口中央地面上留有1道起始
    點為○○○路0段斜至終止點為高鐵站前西路 2段之逆時針方向
    圓弧型輪胎滑痕，有現場照片及道路交通事故現場圖在卷可
    參（見他字卷第46、47、56頁），衡諸該輪胎滑痕為新痕跡
    ，及系爭計程車及系爭自小貨車碰撞後最後停放位置，該輪
    胎滑痕應為上訴人所駕駛系爭自小貨車所產生等節，有中壢
    分局交通分隊警員王振富之職務報告1紙在卷可查（見他卷
    第55頁），是依上開事證，堪認上訴人駕駛之系爭自小貨車
    之右側車身應受有自右側（即楊鳳玲之行向）撞擊之推力，
    才會導致系爭自小貨車在撞擊後由其本身行駛之車道，反轉
    180度並滑移至與其行向垂直之高鐵○○○路0段人行道附近，
    而系爭計程車在碰撞後向右斜前方衝進高鐵○○○路0段路旁空
    地，足見其撞擊力道甚大，堪認雙方行經系爭路口均未減速
    慢行。本件事故經送請桃園市政府車輛行車事故鑑定委員會
    鑑定及交通部公路總局車輛行車事故鑑定覆議會覆議結果，
    均同認楊鳳玲駕駛系爭計程車行經閃光紅燈號誌交岔路口，
    支線道未暫停讓幹道車先行，為肇事主因，上訴人駕駛系爭
    自小貨車行經閃黃燈號誌交岔路口，未減速慢行且未充分注
    意車前狀況，為肇事次因（見交重附民字卷第7-11頁）。據
    此，兩造就本件事故之發生均有過失，本院審酌上情，認上
    訴人應負百分之40、被上訴人應負百分之60之過失責任。楊
    鳳玲雖抗辯：伊係行駛於四線道之主要幹道，上訴人則係行
    駛於二線道之支道，故上訴人方為本件事故之肇事主因云云
    ，然查，楊鳳玲在事故發生當時行駛之高鐵○○○路0段，燈光
    號誌為閃紅燈，上訴人所行駛之○○○路0段燈光號誌是閃黃燈
    ，已如前述，楊鳳玲自應依前開規定遵守燈光號誌，而非以
    車道多寡認定路權之先後，其抗辯自無可採，爰減輕被上訴
    人之賠償金額為144萬5064元（240萬8440×60％＝144萬5064）
    。
　㈢又按保險人依強制汽車責任保險法規定所為之保險給付，視
    為被保險人損害賠償金額之一部分；被保險人受賠償請求時
    ，得扣除之，強制汽車責任保險法第32條定有明文。上訴人
    因本件事故已受領強制汽車責任保險金40萬9931元之事實，
    有富邦產物保險股份有限公司108年8月5日富保業字第00000
    00000號函及理賠給付資料在卷可查（見原審卷第439至447
    頁），依前揭規定，此部分保險金應視為楊鳳玲賠償金額之
    一部分，自其賠償之金額中扣除後，應為103萬5133元（144
    萬5064-40萬9931=103萬5133）。
　㈣末按二人互負債務，而其給付種類相同，並均屆清償期者，
    各得以其債務，與他方之債務，互為抵銷。但依債之性質不
    能抵銷或依當事人之特約不得抵銷者，不在此限。民法第33
    4條第1項定有明文。楊鳳玲於原審抗辯其亦因上訴人駕駛不
    慎，受有胸部及左膝挫傷之傷害，支出醫藥費1000元並受有
    精神上之損失10萬元，經原審認定其請求之精神慰撫金以1
    萬元為適當，其餘部分並無理由，而上訴人就本件事故之發
    生，應負過失責任比例為40%，則楊鳳玲所得主張抵銷抗辯
    之金額為4000元；楊鳳玲就其抵銷抗辯敗訴部分並未上訴，
    上訴人對於楊鳳玲此部分抵銷之金額亦未爭執，應認楊鳳玲
    得請求抵銷之金額為4000元，經抵銷後為103萬1133元（103
    萬0000-0000=103萬1133）。
　㈤綜上所述，上訴人得請求被上訴人連帶賠償之金額合計為103
    萬1133元。
八、綜上所述，上訴人依侵權行為之法律關係，請求被上訴人應
    連帶給付103萬1133元，及自起訴狀繕本送達翌日起，即楊
    鳳玲自107年6月30日起（見交重附民卷第18頁），榮車桃園
    中心自107年9月7日起（見交重附民卷第20頁），均至清償
    日止，按年息百分之5計算之利息，為有理由，應予准許，
    逾此部分之請求則屬無據，不應准許。原審駁回上訴人請求
    楊鳳玲給付車損6萬6000元（即11萬×過失比例60％），並駁
    回上訴人對榮車桃園中心前開應准許部分之請求，自有未合
    ，上訴意旨指摘原判決此部分不當，求予廢棄改判，為有理
    由，爰予廢棄改判如主文第二、三項所示。至上訴人之請求
    不應准許部分，原審為其敗訴之判決，經核於法並無不合，
    上訴意旨指摘原判決此部分不當，求予廢棄，非有理由，應
    予駁回。
九、本件事證已臻明確，兩造其餘之攻擊或防禦方法及所用之證
    據，經本院斟酌後，認為均不足以影響本判決之結果，爰不
    逐一論列，附此敘明。
十、據上論結，本件上訴為一部有理由，一部無理由，依民事訴
    訟法第449條第1項、第450條、第79條、第85條第2項，判決
    如主文。
中　　華　　民　　國　　110 　年　　4 　　月　　28　　日
                  民事第十三庭  
                      審判長法  官  邱景芬
                            法  官  邱蓮華
                            法  官  林純如
正本係照原本作成。
被上訴人不得上訴。
上訴人如不服本判決，應於收受送達後20日內向本院提出上訴書
狀，其未表明上訴理由者，應於提出上訴後20日內向本院補提理
由書狀（均須按他造當事人之人數附繕本）上訴時應提出委任律
師或具有律師資格之人之委任狀；委任有律師資格者，另應附具
律師資格證書及釋明委任人與受任人有民事訴訟法第466 條之1
第1項但書或第2項所定關係之釋明文書影本。如委任律師提起上
訴者，應一併繳納上訴審裁判費。
中　　華　　民　　國　　110 　年　　5 　　月　　3 　　日
　　　　　　　　　　　　　  書記官  王靜怡
　　　　　　　　　　　　　
　　　　　　　　　　　　　
臺灣高等法院民事裁定
    主  文
原判決原本及正本主文第五項應予刪除。
    理  由
一、按判決如有誤寫、誤算或其他類此之顯然錯誤者，法院得隨
    時或依聲請以裁定更正之，民事訴訟法第232條第1項定有明
    文。
二、查本院前開判決有如主文所示之顯然錯誤，應予更正。
三、依首開規定裁定如主文。
中　　華　　民　　國　　110 　年　　5 　　月　　3 　　日
                  民事第十三庭  
                      審判長法  官  邱景芬
                            法  官  邱蓮華
                            法  官  林純如
正本係照原本作成。
如不服本裁定，應於收受送達後10日內向本院提出抗告狀，並繳
納抗告費新臺幣1千元。但如對本件判決已合法上訴，則本裁定
不得抗告。
中　　華　　民　　國　　110 　年　　5 　　月　　3 　　日
                            書記官  王靜怡